臺灣高雄地方法院刑事判決　　　　　　93年度易字第1268號
公　訴　人　臺灣高雄地方法院檢察署檢察官
被　　　告　丙○○　男　46歲.
上列被告因詐欺等案件，經檢察官提起公訴（93年度偵字第1273
1 號），本院判決如下：
    主  文
丙○○共同意圖為自己不法之所有，以詐術使人將本人之物交付
，處拘役伍拾日。如易科罰金，以參佰元折算壹日。緩刑貳年。
    事  實
一、丙○○係設於高雄市○○區○○路7 號鑫升攝影數位影像企
    業行（以下簡稱鑫升企業行）之人員，與交通部高雄港務局
    船舶機械修造工廠監工員乙○（另經檢察官為職權不起訴處
    分確定）及得益旅行社股份有限公司（下稱得益旅行社）實
    際負責人蘇蓮珠（應由檢察官另行偵辦），均明知公務人員
    ，如未於強制休假期間依照相關規定休假消費，不得請領強
    制休假補助費及休假補助費，詎於民國92年8 月19日，乙○
    至鑫升企業行上址欲購買數位相機時，丙○○與乙○、蘇蓮
    珠竟共同基於意圖為乙○不法所有及偽造文書之犯意聯絡，
    明知乙○無意以其國民旅遊卡（卡號：0000000000000000號
    ）參加旅遊，而實欲購買數位相機，仍由丙○○在得益旅行
    社訂單交易資料此一得益旅行社業務上所作成之文書，登載
    乙○欲以新臺幣（下同）16000 元之價格，購買預定自92年
    8 月20日至同年月21日之旅遊行程等不實事項後，交由乙○
    簽名確認，再傳真該訂單交易資料至得益旅行社，由得益旅
    行社某不知情之年籍、姓名不詳之成年女子依該訂單交易資
    料所示之卡號，輸入與聯合信用卡中心連線之機器，並將該
    訂單交易資料傳真與發卡銀行即中國信託商業銀行股份有限
    公司（下稱中國信託銀行）而為行使，致使中國信託銀行陷
    於錯誤，同意刷卡簽帳消費，惟乙○實際上並未於前開預定
    日期前往旅遊，而係購得其欲購買之數位相機1 台。嗣乙○
    於92年9 月5 日，使用電腦下載列印「交通部高雄港務局船
    舶機械修造工廠（000000000M）所屬公務人員符合報領公務
    人員強制休假補助費申請表」，在申請表上蓋章確認，向所
    屬交通部高雄港務局請領強制休假補助費16000 元及休假補
    助費1000元，致交通部高雄港務局承辦之公務員因而陷於錯
    誤，撥款17000 元至乙○所設立之帳戶，乙○因而詐領取得
    17000 元，足生損害於交通部對於公務人員強制休假補助費
    及休假補助費核發之正確性。嗣因乙○於93年3 月9 日，向
    法務部調查局航業海員調查處高雄站自首，始查知上情。
二、案經臺灣高雄地方法院檢察署檢察官自動檢舉偵查起訴。
    理  由
一、訊據被告丙○○對於前揭客觀事實均坦承不諱，僅辯稱：伊
    之行為並無施用詐術，因國民旅遊卡本身即可作為購物使用
    ，非僅限於旅遊消費，又前開得益旅行社訂單交易資料確係
    乙○在其店內所簽，故伊認為伊並無登載不實事項於業務上
    作成之文書云云。經查，前開犯罪事實，業據被告供述如前
    ，核與證人乙○及證人即得益旅行社人員丁○○於本院審理
    中證述情節大致相符（見本院卷第63至69頁），並有得益旅
    行社訂單交易資料（見偵1 卷第14頁）、鑫升企業行聲明書
    函（見偵1 卷第9 頁）、乙○之強制休假補助費申請表（見
    調查局卷第5 頁）、繳回補助費之收款收據存根（見調查局
    卷第3 頁）、中國信託銀行93年9 月22日函（見本院第11頁
    ）、高雄港務局船舶機械修造工廠94年4 月12日高港修人字
    第0940000605號函（見本院卷第55頁）、鑫升企業行之營利
    事業登記證（見本院卷第51頁）可證，堪以認定。雖被告以
    前詞置辯，惟被告既明知乙○使用上開國民旅遊卡非在用於
    旅遊，而係為購買數位相機，其仍虛偽以旅遊名義為本件刷
    卡消費，使乙○得以申領公務人員強制休假補助費及休假補
    助費，則被告此等行為，要已符合刑法上詐欺取財罪及行使
    業務登載不實文書罪之構成要件無訛，是被告所辯顯係卸責
    之詞，尚不足採。本件事證明確，被告前揭犯行，洵堪認定
    。
二、刑法第215 條之業務上登載不實罪，固以從事業務之人為犯
    罪主體，係因身分而成立之罪，然其共同實施者，雖無此項
    身分，依刑法第31條第1 項規定，仍以共犯論。被告丙○○
    雖非從事業務之人，依上開說明，其與從事業務之人之得益
    旅行社實際負責人蘇蓮珠，基於共同之犯意聯絡，且有行為
    分擔，共犯業務上登載不實罪，嗣並持向中國信託銀行行使
    ，故核被告所為，係犯刑法第339 條第1 項之詐欺取財罪，
    及同法第216 條、第215 條之行使業務登載不實文書罪。被
    告與乙○、蘇蓮珠間，就上開犯罪有犯意聯絡及行為分擔，
    為共同正犯。被告利用前開某不知情之得益旅行社員工，為
    乙○辦理以公務員國民旅遊卡購買旅遊行程虛偽事項，係間
    接正犯。被告前開登載不實事項於業務上所作成文書之偽造
    低度行為，為嗣後持以行使之高度行為所吸收，不另論罪。
    又被告所犯上開詐欺取財、行使業務登載不實文書2 罪之間
    ，有方法目的之牽連關係，為牽連犯，應依刑法第55條之規
    定，從一重之詐欺取財罪處斷。爰審酌被告為方便顧客於店
    內消費，竟與公務人員謀議虛偽行使國民旅遊卡，行為實不
    足取，並於犯後未能坦承所有犯行，態度難認良好，惟念及
    被告前未曾受有期徒刑以上刑之宣告，有臺灣高等法院被告
    全國前案紀錄表及臺灣高雄地方法院檢察署刑案資料查註紀
    錄表附卷可稽，素行尚非不良，且其未因本件犯罪獲有何不
    法利益，犯罪情節猶屬輕微等一切情狀，量處如主文所示之
    刑，並諭知易科罰金之折算標準。末查被告前未曾受有期徒
    刑以上刑之宣告，業如前述，僅因一時短於思慮，致觸犯本
    案犯行，信被告經本次罪刑之宣告後，應知所警惕，而無再
    犯之虞，本院因認前開對其宣告之刑，以暫不執行為適當，
    爰併予宣告緩刑2 年，以啟自新。
三、至得益旅行社實際負責人蘇蓮珠與乙○、被告丙○○共同詐
    欺取財、行使業務登載不實文書之犯行，應由檢察官另行分
    案偵辦，附此敘明。
據上論斷，應依刑事訴訟法第299 條第1 項前段，刑法第28條、
第31條第1 項、第216 條、第215 條、第339 條第1 項、第55條
、第41條第1 項前段、第74條第1 款，罰金罰鍰提高標準條例第
1條 前段、第2 條，判決如主文。
本案經檢察官甲○○到庭執行職務。
中　　華　　民　　國　　94　　年　　5 　　月　　31　　日
                  刑事第六庭    審判長法　官 蔡國卿
                                      法  官 林俊寬
                                      法  官 陳君杰
以上正本證明與原本無異。
如不服本判決，應於判決送達後10日內，向本院提出上訴狀。
中　　華　　民　　國　　94　　年　　5 　　月　　31　　日
                                      書記官 陳昱良
附錄本判決論罪法條：
刑法第216條：
行使第二百十條至第二百十五條之文書者，依偽造、變造文書或
登載不實事項或使登載不實事項之規定處斷。
刑法第215條：
從事業務之人，明知為不實之事項，而登載於其業務上作成之文
書，足以生損害於公眾或他人者，處三年以下有期徒刑、拘役或
五百元以下罰金。
刑法第339條第1項：
意圖為自己或第三人不法之所有，以詐術使人將本人或第三人之
物交付者，處五年以下有期徒刑、拘役或科或併科一千元以下罰
金。
